臺灣臺中地方法院民事判決　九十一年度訴字第三七四四號
　　原　　　告　合作金庫銀行股份有限公司
　　法定代理人　乙○○
　　訴訟代理人　丙○○
　　被　　　告　甲○○○○○○.
右當事人間請求清償借款事件，本院判決如左：
    主      文
被告應給付原告新台幣玖拾伍萬元，及自民國八十七年七月九日起至清償日止，按年
息百分之九點七五計算之利息，並自民國八十七年八月十日起至清償日止，在六個月
以內者，按上開利率百分之十，超過六個月者，按上開利率百分之二十計付違約金。
訴訟費用由被告負擔。
    事實及理由
甲、原告方面：
一、聲明：如主文所示。
二、陳述：
（一）查台中市第一信用合作社，經財政部指定中央存款保險股份有限公司接管，該
      公司接管後並報經財政部九十年九月十四日台財融（三）字第０九０三０００
      一四九號函核准，同意概括讓與台中市第一信用合作社之全部營業及資產負債
      予合作金庫銀行，雙方並於同日簽訂概括承受契約，是其債權及債務均歸原告
      。
（二）訴外人劉麗珠以被告為連帶保證人，於民國八十四年七月十九日向原告之前手
      台中市第一信用合作社借用新台幣（下同）玖拾伍萬元，約定利息按利率百分
      之十點二五計算（利率已調降為年息百分之九點七五），借款期間自八十四年
      七月十九日起至八十七年七月十九日止，逾期清償在六個月以內者，按上開利
      率百分之十，超過六個月者，按上開利率百分之二十計付違約金。惟借款人自
      八十七年七月九日起即未付利息，到期亦未清償本金，尚欠本金玖拾伍萬元及
      自八十七年七月九日起之利息及自八十七年八月十日起之違約金未清償，被告
      為連帶保證人，應負連帶清償之責，原告依連帶保證契約，請求被告給付等語
      。
（三）該筆借款在八十七年到期但未清償，既然尚未清償完畢，保證人的責任不能終
      止。原告並未同意借款人延期清償，借款人並沒有再找其他保證人重新簽借據
      、保證書，既然未換單，原告自無同意延期清償。本件借款到期後原告曾對借
      款人及被告聲請發支付命令，當時因為本件借款之抵押物之所有權人是借款人
      ，而關於借款人之支付命令已經確定，故原告針對借款人的部分已經執行拍賣
      抵押物（惟嗣未拍賣完畢），當時就被告的部分因為尚無執行必要，所以未繳
      納裁判費請求判決，而經法院裁定駁回。
三、證據：提出借據、約定書、交易明細表各一件為證。
乙、被告方面：
一、聲明：駁回原告之訴。
二、陳述：
（一）被告曾於八十四年間為訴外人劉麗珠保證本件借款債務，但該借款合約只有三
      年，被告已告知台中市第一信用合作社人員不同意續保，應不必再負保證責任
      。借款在三年到期後被告不同意續保，原告應該再找其他保證人再做保證，倘
      未解決續保問題，為何當初不通知被告。
（二）本件借款合約期間，借款人均有按期清償利息，被告不知本件借款已否清償完
      畢，已與借款人很久未聯絡，雖未清償完畢，但原告既同意劉麗珠延期清償，
      被告應不必再負保證責任。
丙、本院之判斷：
一、原告主張：台中市第一信用合作社，經財政部指定中央存款保險股份有限公司接
    管，該公司接管後並報經財政部九十年九月十四日台財融（三）字第０九０三０
    ００一四九號函核准，同意概括讓與台中市第一信用合作社之全部營業及資產負
    債予合作金庫銀行，雙方並於同日簽訂概括承受契約，是其債權及債務均歸原告
    。又訴外人劉麗珠以被告為連帶保證人，於八十四年七月十九日向原告之前手台
    中市第一信用合作社借用玖拾伍萬元，約定利息按利率百分之十點二五計算（利
    率已調降為年息百分之九點七五），借款期間自八十四年七月十九日起至八十七
    年七月十九日止，逾期清償在六個月以內者，按上開利率百分之十，超過六個月
    者，按上開利率百分之二十計付違約金。惟借款人自八十七年七月九日起即未付
    利息，到期亦未清償本金，尚欠本金玖拾伍萬元及自八十七年七月九日起之利息
    及自八十七年八月十日起之違約金未清償等事實，業據原告提出借據、約定書、
    交易明細表各一件為證，且為被告所不爭執，是原告此部分主張之事實，可信為
    真正。
二、按稱保證者，謂當事人約定，一方於他方之債務人不履行債務時，由其代負履行
    責任之契約，民法第七百三十九條定有明文。而所謂連帶保證者，乃保證人與主
    債務人連帶負債務履行之責任之保證，故連帶保證人與主債務人乃負同一債務，
    對於債權人各負全部給付之責任。被告自認其有擔任本件借款之連帶保證人，原
    告自得依連帶保證契約，請求被告負清償責任。
三、被告抗辯該借款合約三年期滿，被告已告知台中市第一信用合作社人員不同意續
    保，原告既同意劉麗珠延期清償，被告應不必再負保證責任云云。經查，本件借
    據所約定之借款期間為三年，故被告保證之債務係定有三年期限之債務，非謂被
    告之保證期間僅有三年，逾三年即無須就上開債務負保證責任之意，故該借款到
    期借款人未為清償，借款人及連帶保證人即被告即須依約連帶負清償責任。又按
    就有期限之債務為保證者，如債權人允許主債務人延期清償時，保證人除對於其
    延期已為同意外，不負保證責任，民法第七百五十五條定有明文，上開規定，以
    債務人延期清償係出自債權人之允許，並未得保證人之同意者，始有其適用，其
    意旨當係指債權人自願延期而言，若債務人任意不履行債務，致有延期，而保證
    人又不能確實證明延期係出自債權人之允許時，自無許其免除保證責任之理。原
    告主張本件借款到期後並未換單（重新簽立借款契約），借款人並沒有再找其他
    保證人重新簽借據、保證書等語，此為被告所不爭執，則該借款既未換單，且被
    告復未舉證證明原告有同意借款人延期清償，則被告抗辯原告已同意延期清償一
    節，為不可採，原告既未允許借款人延期清償，僅借款人任意不履行債務，致有
    延期，其保證人即被告自不得據此主張不負保證責任。
四、從而，原告依連帶保證契約請求被告給付如主文所示之借款本金、利息及違約金
     ，為有理由，應予准許。
五、據上論結，原告之訴為有理由，依民事訴訟法第七十八條，判決如主文。
中　　　華　　　民　　　國　　九十一　　年　　  十二　　月　　十八　　　日
                                  臺灣臺中地方法院民事第三庭
~B法　　　官　張瑞蘭
右為正本係照原本作成
如不服本判決，應於判決送達後二十日內，向本院提出上訴狀。
中　　　華　　　民　　　國　　九十一　　年　　  十二　　月　　十八  　　日
~B法院書記官
